【裁判字號】    99,交聲,1248
【裁判日期】    991122
【裁判案由】    違反道路交通管理處罰條例聲明異議
【裁判全文】
臺灣桃園地方法院刑事交通事件裁定    99年度交聲字第1248號
原處分機關  交通部公路總局新竹區監理所桃園監理站
異  議  人
即受處分人  陳佳芳
上列異議人即受處分人因違反道路交通管理處罰條例案件，對於
交通部公路總局新竹區監理所桃園監理站民國99年8 月24日所為
之桃監裁罰字第裁52-A00XDM637號裁決聲明異議，本院裁定如下
：
    主  文
原處分撤銷。
陳佳芳不罰。
    理  由
一、原處分意旨略以：異議人即受處分人陳佳芳（下稱異議人）
    ，於民國99年6 月4 日上午8 時10分許，駕駛車號N5-0602
    號自用一般小客車，行經臺北市○○○路○段與民生東路路
    口處，為員警舉發「行至有號誌路口前行車道擁塞仍逕行駛
    入妨礙他車通行」（原舉發通知單誤載為「不依規定保持前
    後車距離」，嗣經臺北市政府警察局中山分局以99年8 月5
    日北市警中分交字第09933202600 號函更正）之違規，依違
    反道路交通管理處罰條例第58條第3 款之規定，處罰鍰新臺
    幣（下同）900 元等語。
二、異議意旨略以：伊確實於99年6 月4 日上午8 時許行經上開
    路段，然舉發員警並不在場，無法證實伊是否交通壅塞仍強
    行駛入、駛入後號誌變換情形、伊是否妨礙其他車輛通行，
    實則伊是遵守號誌指示在綠燈時通過停止線進入路口，當時
    路況順暢，且依照員警所繪製的事故現場圖，異議人車輛已
    經通過民生東路口，請調閱該路口監視器錄影畫面佐證，伊
    並沒有違規等語。
三、按汽車駕駛人，駕駛汽車行至有號誌之交岔路口，遇有前行
    或轉彎之車道交通擁塞而逕行駛入交岔路口內，致號誌轉換
    後仍未能通過，妨礙其他車輛通行者，處新臺幣（下同）60
    0 元以上1, 200元以下罰鍰，道路交通管理處罰條例第58條
    第3 款定有明文。
四、經查：
  (一)異議人於警詢時雖陳稱：伊駕車沿建國北路北向南行至建國
    北路與民生東路口，建國北路前方回堵，在伊通過路口一半
    後號誌變成紅燈等語（見本院卷第26頁），然其於本院調查
    時另供稱：當時伊表達的方式不當，伊是認為前方車輛並沒
    有因為塞車停下，還是有以緩慢的方式前進，伊只是要表達
    車輛多車速慢，並沒有看到前面塞車還硬要通行等語（見本
    院卷第19頁），則異議人沿建國北路北向南行至建國北路與
    民生東路口，建國北路前方是否塞車，並非無疑。
  (二)另據證人即舉發員警曾明理（臺北市政府警察局中山分局交
    通分隊）到庭具結證稱：伊是分隊的審核分析人員，本件是
    伊舉發，但當天伊沒有在現場，事故現場處警員是張勝才，
    張勝才也是事故後經通知到場處理的員警，所以張勝才也不
    是現場目擊的人員，張勝才處理現場後，送到分隊作初步分
    析，本件是依據現場的事故調查卷宗作分析調查，異議人於
    談話紀錄中有提到建國北路前方有塞車回堵，在通過路口一
    半後號誌才由綠轉紅，當時異議人應該看到前方塞車，應該
    在停止線等待，等前方車輛疏散後才前進等語（見本院卷第
    18頁背面），可見當日舉發員警曾明理、處理事故員警張勝
    才均未親自見聞異議人有上開違規事實，且本件舉發主要係
    依據異議人警詢時提及前方塞車回堵、其車輛在路口一半時
    號誌變換為紅燈，然異議人就此部分之供述業於本院調查時
    解釋其係表達前方車輛並未塞車停下，而仍緩慢前進（詳如
    前述），則證人曾明理之證詞仍不足認定異議人本案案發行
    經上開路口時，建國北路前方確實壅塞而異議人仍逕行駛入
    路口內，致號誌轉換後仍未能通過之違規事實。
  (三)又據證人李永澤於本院調查時證稱：伊是停在建國北路、民
    生東路路口、民生東路由西往北方向的待轉區○○○○道異
    議人的行車方向，伊的行向號誌轉為綠燈時，伊起步往前，
    就看到異議人的車子突然從建國北路左轉的待轉車道內竄出
    ，伊就與異議人碰撞，異議人車輛右前輪就撞到伊機車的左
    側，伊沒有注意異議人是否在他行車方向號誌變成紅燈前跨
    越停止線，當時就是建國北路左轉待轉區有車，伊右邊的建
    國北路並沒有回堵等語（見本院卷第43頁背面- 第44頁），
    並當庭於道路交通事故現場圖上標示待轉車輛、建國北路上
    車輛是否回堵之情形（見本院卷第24頁），依證人李永澤之
    證詞，當時其右方之建國北路上車輛並無回堵之情形，是難
    據其所述而為異議人有行經該路口，遇有前行之車道交通擁
    塞而逕行駛入交岔路口內，致號誌轉換後仍未能通過，妨礙
    其他車輛通行之違規事實。
  (四)另參以異議人所駕駛車輛停放之位置，車尾部分距離建國北
    路二段、民生東路二段交岔路口為1.6 公尺，且異議人之車
    輛案發後並未移動等節，有道路交通事故現場圖、臺北市政
    府中山分局交通分隊交通事故談話紀錄表附卷可考（見本院
    第24、26頁），苟上開交岔路口確屬擁塞狀態，異議人何以
    能駛離上開路口進入建國北路，又依異議人案發時車輛位置
    ，亦無從認定有何妨礙他車通行之違規事實。
  (五)又異議人另請求調閱該路口之監視錄影器畫面，然本件事證
    明確，業如前述，參以該路口之監視器拍攝角度並無與本案
    相關之錄影畫面，有員警99年10月15日之職務報告在卷可稽
    （見本院卷第36頁），本院自無再行調閱之必要，併此敘明
    。
五、綜上所述，本件除異議人所為之單一不利於己之陳述外，尚
    乏其他積極事證可認異議人確有「駕駛汽車行至有號誌之交
    岔路口，遇有前行之車道交通擁塞而逕行駛入交岔路口內，
    致號誌轉換後仍未能通過，妨礙其他車輛通行」之違規事實
    ，從而，認異議人之異議為有理由，爰依法撤銷原處分，並
    另為異議人不罰之諭知。
六、依道路交通案件處理辦法第20條前段，裁定如主文。
中    華    民    國    99    年    11    月    22    日
                  交通法庭    法  官  林宜靜
以上正本證明與原本無異。
如不服本裁定，應於裁定送達後5 日內向本院提出抗告狀。
                              書記官  王明玉
中    華    民    國    99    年    11    月    29    日

司法院資訊處製作；財團法人民間司法改革基金會備份。
